【裁判字號】    96,訴,974
【裁判日期】    970414
【裁判案由】    損害賠償
【裁判全文】
臺灣士林地方法院民事判決               96年度訴字第974號
原      告  欣和汽車客運股份有限公司
法定代理人  戊○○
訴訟代理人  乙○○
            甲○○
被      告  丁○○
            交通部鐵路改建工程局
上  1   人
法定代理人  己○○
訴訟代理人  蔡碧松律師
複代理人    莊士郎律師
上列當事人間損害賠償事件，本院於民國97年3 月31日言詞辯論
終結，判決如下：
    主  文
被告應連帶給付原告新臺幣拾萬伍仟捌佰肆拾元，及被告丁○
○自九十六年十月一日起、被告交通部鐵路改建工程局自九十六
年九月十八日起至清償日止，按週年利率百分之五計算之利息。
原告其餘之訴駁回。
訴訟費用新臺幣壹萬伍仟佰伍拾伍元由被告連帶負擔五分之一
即新臺幣仟零柒拾壹元，餘由原告負擔。
本判決第一項於原告以新臺幣壹拾萬貳仟元為被告供擔保後，得
假執行。但被告交通部鐵路改建工程局如以新臺幣拾萬伍仟捌
佰肆拾元為原告預供擔保或將上開金額提存後，得免為假執行。
原告其餘假執行之聲請駁回。
    事實及理由
壹、程序方面：
一、原告法定代理人原為鄭賜榮，於訴訟繫屬中之民國96年11月
    22日由己○○接任，此有交通部96年12月13日交人字第0960
    011805號函在卷可稽（第132 頁），原告聲明由現任法定代
    理人承受訴訟，核無不合。
貳、實體方面：
一、原告起訴主張：訴外人丙○○於94年11月12日晚間8 時30分
    許，駕駛原告所有之車牌號碼570-FB號藍22線營業大客車（
    以下簡稱系爭公車），行經臺北縣汐止市○○路○ 段平交道
    等候北上電聯車通過，擔任看柵工之被告丁○○誤認由花蓮
    開往樹林之南下68次莒光號列車將停靠五堵站，乃逕自將遮
    斷器昇起，系爭公車正要通過時，被告丁○○自監視器畫面
    發覺68次莒光號駛近，旋即緊急將遮斷器降下，系爭公車在
    平交道上進退不得，隨後即遭68次莒光號撞擊，致車輛左前
    、左後、右後及後方嚴重受損，底盤大樑扭曲，車身嚴重變
    形，經委由訴外人豐榮鐵工廠股份有限公司勘估承修，車體
    部分修復費用新臺幣（以下同）55萬元，引擎部分由訴外人
    宏益開發有限公司勘估為3 萬7,555 元，冷氣部分由訴外人
    海華汽車有限公司勘估為3 萬1,710 元，引擎電腦控制盒由
    訴外人清必企業有限公司勘估為8,000 元，合計65萬7,265
    元。又系爭公車因進場維修無法營業，期間自94年11月13日
    起至95年4 月25日出廠至基隆監理站驗車完畢止，預期利益
    之損失為69萬4,300 元。另系爭公車遭撞擊後，為利排除肇
    事現場，恢復列車之通行，警方通知民營拖吊業者拖吊，原
    告支出費用2 萬元。此外，訴外人丙○○因本事件右膝受傷
    暨創傷後壓力症候群，自94年1 月13日起至95年2 月28日止
    公傷休養108 日，原告依勞動基準法第59條第1 項第2 款補
    償公傷薪資10萬5,084 元。被告丁○○為被告交通部鐵路改
    建工程局受僱人，爰依侵權行為之法律關係，訴請被告連帶
    給付144 萬6,649 元及法定遲延利息等語，並聲明：(一)被告
    應連帶給付原告144 萬6,649 元，及自起訴狀繕本送達翌日
    起至清償日止，按週年利率5%計算之利息。(二)原告願供擔保
    ，請准宣告假執行。
二、被告之聲明陳述：
  (一)被告交通部鐵路改建工程局係以：
    (1)被告丁○○係被告交通部鐵路改建工程局聘用之看柵工，
      負責臺北縣汐止市○○路○ 段平交道遮斷器昇降管制。94
      年11月12日晚間8 時30分許，臺灣鐵路管理局北上電聯車
      通過平交道後，未通知已誤點之由花蓮開往樹林之南下68
      次莒光號列車亦將通過該平交道，被告丁○○不知上情，
      乃昇起遮斷器，嗣被告丁○○自管制室內監視器畫面發覺
      68次莒光號即將通過，系爭公車業已穿越南下軌道，被告
      丁○○乃停止下降遮斷器，而緊急大聲呼叫並吹哨子警告
      系爭公司立刻前進駛離平交道，因原告之公車先熄火，後
      緩慢前進，致遭該68次莒光號撞及左後車身而受損。查遮
      斷器係由寬鬆且富彈性之鋼絞線及其下吊掛之數修輕薄塑
      膠管所組成，且遮斷器下降停止處高度離公車頂部不遠，
      該遮斷器不足以阻止系爭公車通過，倘系爭公車未於平交
      道內停止前進並反應遲緩，亦不致為列車撞及，故原告對
      於事故之發生與有過失。
    (2)原告提出之估價單、維修單等，被告否認其真正，原告應
      提出發票或收據以證明確有該支出。又原告以舊換新，應
      扣除折舊。
    (3)系爭公車於94年11月12日被撞，遲至95年5 月15日始估價
      修復，該不必要遲延所受之營業損失，原告應自行承擔。
      且原告提出之欣和客運臺北縣聯營公車各路線營運明細表
      ，被告否認其真正，原告所得請求者，應扣除其所節省之
      費用、折舊、保養、薪資、稅賦等支出。
    (4)訴外人丙○○另於本院96年度訴字第813 號訴請被告賠償
      ，並主張該薪資係勞工保險局給付，則原告自不得為此部
      分之請求。
    (5)被告交通部鐵路改建工程局係負責鐵路工程施工之工程管
      理單位，事故發生之平交道係因工程施工需要臨時設置，
      所需之看柵工皆委託臺灣鐵路管理局辦理專業訓練，被告
      丁○○於執行看柵工職務前，曾由被告交通部鐵路改建工
      程局安排依臺灣鐵路管理局排定之課程多次接受在職訓練
      ，不時回訓。被告丁○○於車故發生時，不但隨時注意管
      制室內之監視器，且不視查看平交道上交通現狀，發現列
      車突然駛近時，立即將下降之遮斷器停住，保留供系爭公
      車通過之高度，並衝出管制室之外吹哨子警告，足見其就
      本件事故之防止已盡其所能採取適當且必要之措施，倘臺
      灣鐵路管理局事先告知列車即將通過，或訴外人丙○○通
      過平交通時未停車並快速駛離，則系爭平交通之交通事故
      斷不致於發生，不得完全歸責於被告丁○○。由被告丁○
      ○於本事件執行職務之表現可看出，其確已受嚴格訓練且
      認真用事，被告交通部鐵路改建工程局對被告丁○○之選
      任及監督已盡相當之注意，不應負僱用人賠償責任等語置
      辯。
    (6)並聲明：原告之訴駁回。如受不利判決，願供擔保請
      准宣告免為假執行。
  (二)被告丁○○係以：當初伊有按平交道緊急按鈴，廣播請大家
    離開，並用無線電通知列車司機，遮斷器雖有擋住系爭公車
    ，但遮斷器下面係活動式，可以通過，當時計程車有後退，
    系爭公車亦應後退等語置辯，並聲明：原告之訴駁回。
三、本件經本院依民事訴訟法第271 條之1 準用同法第270 條之
    1 第1 項第3 款規定，整理並協議簡化爭點及不爭執點如下
    （本院96年10 月22日言詞辯論筆錄，第67頁）：
  (一)兩造不爭執之事實：
    (1)被告丁○○為臺北縣汐止市○○路○ 段平交道看柵工，於
      94 年11 月12日晚間8 時30分許，於北上之電聯車通過臺
      北縣汐止市○○路○○道之際，看柵房之警報器同時鳴起
      顯示另有花蓮開往樹林之南下68次莒光號列車即將通過，
      被告丁○○竟昇起遮斷器，適訴外人丙○○駕駛原告所有
      之車牌號碼570-FB公車行經該處，見遮斷器昇起即欲直行
      通過平交道，被告丁○○自監視器畫面發覺68次莒光號即
      將通過平交道，旋即緊急將遮斷器降下，致該公車在平交
      道上遭68次莒光號撞及左後車身，訴外人丙○○受有右膝
      肌肉挫傷併瘀青之傷害。
    (2)被告丁○○為被告交通部鐵路局改建工程局之聘用人員。
  (二)兩造爭執要旨：
    (1)訴外人丙○○是否與有過失？
    (2)被告交通部鐵路改建工程局對於被告丁○○之選任及監督
      是否已盡相當之注意？
    (3)原告得否請求下列金額：
      修復費用62萬7,265 元。
      營業損失69萬4,300元。
      排除肇事現場拖吊費用2萬元。
      訴外人丙○○107日公傷薪資10萬5,084元。
四、茲就上述爭點，析述本院得心證之理由如下：
  (一)被告丁○○對於事故之發生有過失，訴外人丙○○並無與有
    過失：
    (1)「第一種鐵路平交道：設遮斷器及警報裝置，並應晝夜派
      看柵工駐守。」「「第一種或第二種鐵路平交道看柵工，
      應於列車或車輛通過鐵路平交道1 分鐘至2 分鐘之前，先
      使附設之手動警報裝置起動後次下遮斷器，並於列車或車
      輛通過鐵路平交道後，停止警報並開啟遮斷器。」交通部
      依鐵路法制定之鐵路立體交叉及平交道防護設施設置標準
      與費用分擔規則第14條第1 項第1 款、第20條定有明文。
      查被告丁○○為臺北縣汐止市○○路○ 段平交道看柵工，
      此為兩造所不爭執，本應注意於北上列車通過平交道後，
      確認雙向之接近電鈴、警報裝置皆已停止鳴響、接近燈已
      熄滅時，方得昇起遮斷器，並於南下列車通過平交道之前
      起動警報裝置並放下遮斷器，且管制室內有監視器、接近
      電鈴、接近燈、警報器及通訊設備，足以查知雙向列車通
      行狀況並相互聯繫，復無不能注意之情事，竟疏於注意，
      自認南下68次莒光號列車會於五堵車站停車，不致立即通
      過平交道，率爾將遮斷器昇起，使訴外人丙○○駕駛原告
      所有之系爭公車誤認得安全通行而直行通過平交道，嗣68
      次莒光號迫近時，被告丁○○又緊急將遮斷器降下，以致
      受阻於平交道之系爭公車遭68次莒光號撞擊左後車身，被
      告丁○○對於事故之發生顯有過失。本院96年度易字第19
      4 號刑事判決亦同此認定（第10頁至第15頁）。
    (2)被告雖辯稱：遮斷器高度不足以阻擋系爭公車通行，且系
      爭公車在平交道上熄火並反應遲緩，原告之僱用人即訴外
      人丙○○與有過失云云。惟查，本院於96年10月22日當庭
      勘驗被告提出之事故平交道光碟片，於94年11月12日晚間
      8 時42分，上行列車通過後，平交道遮斷器上升，系爭公
      車駛入平交道，1 輛營業小客車尾隨於後，遮斷器旋即下
      降，系爭公車及營業小客車均停於平交道上，數秒後營業
      小客車緩緩後退至遮斷器外，42分59秒系爭公車旋遭南下
      列車撞擊，此有光碟片（證物外置）、勘驗筆錄（第71頁
      ）、被告翻拍照片（第48頁至第50頁）在卷可稽。依光碟
      內容明顯可見，遮斷器上升時，恰足以令系爭公車通過，
      而遮斷器下降時，其高度僅略高於系爭公車後方之營業小
      客車，而遠低於系爭公車之高度，此比較遮斷器上昇及下
      降之翻拍照片亦明（第49頁、第50頁），被告空言辯稱遮
      斷器高度不足以阻擋系爭公車通行云云，與事證不符，委
      不足採。復查，衡之事故發生當時狀況，自遮斷器上升、
      系爭公車起步前行、遮斷器下降至系爭公車遭撞擊，一切
      發生於1 分鐘之內，而尾隨於系爭公車後方之營業小客車
      ，復於撞擊前始緩步後退至遮斷器外，依一般人正常反應
      時間，於遭遇此緊急危難之際，實難強求訴外人丙○○能
      於遭困之數秒內觀察並理解遮斷器之構造及材質足以供系
      爭公車衝撞離開平交道，或採取任何防止遭列車撞擊之作
      為，此外，單就光碟內容觀之，難認系爭公車有何熄火之
      情，則被告辯稱原告之受僱人對於事故之發生與有過失云
      云，洵無足取。
  (二)被告交通部鐵路局改建工程局不得主張免責：
    (1)第按，「受僱人因執行職務，不法侵害他人之權利者，由
      僱用人與行為人連帶負損害賠償責任。但選任受僱人及監
      督其職務之執行，已盡相當之注意或縱加以相當之注意而
      仍不免發生損害者，僱用人不負賠償責任。」民法第188
      條第1 項定有明文。又民法第188 條第1 項所謂受僱人，
      並非僅限於僱傭契約所稱之受僱人，凡客觀上被他人使用
      為之服務勞務而受其監督者均係受僱人（最高法院57年臺
      上字第1663號判例要旨參照）。查被告丁○○就事故之發
      生有過失，業經認定如前，而被告丁○○為被告交通部鐵
      路改建工程局之聘用人員，執行平交道看柵工職務時不法
      侵害原告之權利，依前揭法條及判例說明，被告交通部鐵
      路局改建工程局自應負連帶賠償責任。
    (2)又被告交通部鐵路改建工程局辯稱：其就被告丁○○之選
      任及監督已盡相當之注意，不應負僱用人賠償責任云云，
      固據其提出交通部臺灣鐵路管理局臺北工務段93年12月28
      日93北工勞字第3886號函（第52頁）、臺北工務段代辦交
      通部鐵路改建工程局平交道看柵人員在職訓練課程表（第
      53頁）、梯次表（第54頁）、臺灣鐵路管理局臺北運務段
      94年3 月30日北運段運字第09401465號函（第55頁至第56
      頁）、94年11月8 日北運段運字第09406344號函（第58頁
      ）、94年4 月22日在職訓練簽到簿（第57頁）、94年10月
      20日在職訓練簽到簿（第60頁）等影本為證。惟查，被告
      丁○○自承：「一開始是舖軌道工作……做看柵工大約1
      年」、「（問：看柵工之前有無做過訓練？）有去該站看
      別人作1 個禮拜」等語（第69頁），則單憑1 週之觀摩及
      1 年安排2 、3 次在職訓練，是否足以養成平交道看柵工
      之專業技能，並提昇其因應鐵路交通緊急事故之反應能力
      ，誠非無疑。又依交通部臺灣鐵路管理局辦事細則第6 條
      第1 項第10款之規定，看柵工之考勤及訓練固為交通部臺
      灣鐵路管理局路線科之權責，惟被告交通部鐵路改建工程
      局身為被告丁○○之僱用人，除委託其他權責單位代訓外
      ，仍應善盡僱用人選任監督之責任。本件被告交通部鐵路
      改建工程局所舉證據未能證明其就選任被告丁○○及監督
      其職務之執行，已盡相當之注意或縱加以相當之注意而仍
      不免發生損害，自無從予以免責。
  (三)損害賠償金額之認定：
    (1)修復費用：
      按「因故意或過失，不法侵害他人之權利者，負損害賠償
      責任。」「不法毀損他人之物者，被害人得請求賠償其物
      因毀損所減少之價額。」「負損害賠償責任者，除法律另
      有規定或契約另有訂定外，應回復他方損害發生前之原狀
      。因回復原狀而應給付金錢者，自損害發生時起，加給利
      息。第1 項情形，債權人得請求支付回復原狀所必要之費
      用，以代回復原狀。」民法第184 條第1 項前段、第196
      條、第213 條分別定有明文。復按，物被毀損時，被害人
      除得依民法第196 條請求賠償外，並不排除民法第213 條
      至第215 條之適用。依民法第196 條請求賠償物被毀損所
      減少之價額，得以修復費用為估定之標準，但以必要者為
      限（例如：修理材料以新品換舊品，應予折舊）（最高法
      院77年度第9 次民事庭會議決議參照）。本件被告丁○○
      因過失致原告所有之系爭公車受有損害之事實，業經認定
      如前，依前揭法條及民法第188 條第1 項前段規定，被告
      自應連帶賠償原必要之修復費用。原告主張修復費用共計
      62萬7,265 元，並提出豐榮鐵工廠股份有限公司、宏益開
      發有限公司、清必企業有限公司估價單、海華汽車有限公
      司維修單影本各1 件為證（第23頁至第26頁），惟被告否
      認其真正。經查：
      系爭公車因本件事故致左後側車身凹損變形、車窗碎裂
        ，連帶車前角及車尾亦因撞擊力量而有破損之情形，此
        有車損照片影本在卷可稽（第20頁至第22頁、第85頁至
        第87頁）。原告雖提出估價單、維修單等影本為證（第
        23頁至第26頁），惟估價單及維修單充其量僅能證明原
        告曾將系爭公車送交訴外人豐榮鐵工廠股份有限公司、
        宏益開發有限公司、清必企業有限公司、海華汽車有限
        公司勘估可能之修復費用，不能證明原告確實將系爭公
        車交付該等廠商修復並支出上開費用，且經本院命原告
        提出修復費用之統一發票，原告始終未能提出，則自不
        得以上開估價單、維修單所載金額，即認原告確曾支出
        上開修復費用。復查，經本院檢附系爭公車車損照片及
        上開估價單、維修單，送請臺灣區汽車修理工業同業公
        會鑑估合理必要之修復費用，經該會函覆稱零件費用41
        萬8, 847元、鈑金工資4 萬500 元、烤漆工資2 萬3,00
        0 元，合計48萬2, 347元，此有96年12月6 日臺區汽工
        （和）字第96092 號函暨鑑價表在卷可稽（第111 頁至
        第112 頁），兩造對於上開鑑定結果均表示無意見（第
        126 頁），本院斟酌系爭公車受損情形，認上開金額尚
        稱合理，應堪認定。
      第查，系爭公車於92年9 月出廠、93年1 月領牌，此有
        原告提出之汽車新領牌照登記書（第97頁）、行車執照
        （第98頁）等影本在卷可稽，距94年11月12日事故發生
        之日止，已實際使用約1 年11月，其中零件部分41萬8,
        847 元，既係以新零件更換被損害之舊零件，自應將其
        中零件折舊部分予以扣除，至於修復費用關於工資部分
        尚無折舊之問題。而依行政院財政部公布之固定資產耐
        用年數表，運輸業客車耐用年數為4 年，又依固定資產
        折舊率表，採定率遞減法計算其折舊，每年折舊千分之
        438 ，並參酌「營利事業所得稅查核準則」第95條第6
        項規定：「固定資產提列折舊採用平均法或定率遞減法
        者，以一年為計算單位；其使用期間未滿一年者，按實
        際使用之月數相當於全年之比例計算之；不滿一月者，
        以月計。」依此計算，則系爭公車零件折舊後之金額為
        14萬882 元（計算式：第1 年折舊418,847 元x0.438=1
        83,455，元以下4 捨5 入，以下同；第2 年11月之折舊
        {418,847-183,455}x0.438 ÷12x11= 94,510 ；時價為
        418,847-183,455-94,510=140,882）。是原告得請求之
        系爭公車工資及零件費用總計為20萬4,382 元（計算式
        ：140, 882+40,500+23,000=204,382）。
    (2)營業損失：
      原告主張系爭公車自94年11月13日起至95年4 月25日修復
      出廠經監隆站驗車完畢止，受有營業損失69萬4,300 元云
      云，固據其提出損失計算表（第27頁）、聯營公車各路線
      營運明細表（第28頁至第33頁）為證，惟被告辯稱修復時
      間過失，且應扣除營運成本等語。經查：
      原告主張其所有之系爭公車修復耗時5 月餘，係以估價
        單為據，惟誠如前述，原告所提之估價單不足以證明其
        確有將系爭公車送交該等廠商修理。經本院送請臺灣區
        汽車修理工業同業公會鑑估修復合理日數，經該會函覆
        稱約28日，此有96年12月6 日臺區汽工（和）字第9609
        2 號函足考（第111 頁），兩造對於上開鑑定結果均表
        示無意見（第126 頁），應認原告主張之營運損失以事
        故發生起算28日為計算基礎，較稱妥適。
      依原告提出之聯營公車各路線營運明細表所示，系爭公
        車行駛藍22線，94年11月份合計營收164 萬9,419 元，
        共計360 車次，平均每車次每日營收為4,582 元（計算
        式：1,649,419 ÷360=4,582 ，元以下4 捨5 入），94
        年12月合計營收164 萬5,173 元，共計372 車次，平均
        每車次每日營收為4,423 元（計算式：1,645,173 ÷37
        2 =4,423，元以下4 捨5 入），故系爭公車自94年11月
        13日起至94年12月10日共計28日，因修復致不能行駛而
        減少之營業收入為12萬6,706 元（計算式：4,582x18+4
        ,423x10=126,706） 。
      又本件被告辯稱：原告請求之金額應扣除各項營運成本
        等語，經本院多次命原告提出營業淨利計算表、同型車
        輛每月平均成本支出等資料，原告均推稱：公司有各種
        不同車型車輛，無法精確算出系爭公車每月營運成本云
        云，而拒不提出任何相關資料。按「當事人已證明受有
        損害而不能證明其數額或證明顯有重大困難者，法院應
        審酌一切情況，依所得心證定其數額。」民事訴訟法第
        222 條第2 項定有明文。原告既已證明系爭公車因本件
        事故而有營業收入之減少，惟未證明每日確切營業淨利
        ，本院審酌原告系爭公車因未行駛28日得減省油費支出
        ，惟其餘人事、保養等固定成本應未減省，並斟酌原告
        提出之聯營公車各路線營運明細表所示，藍22線公車94
        年11月份360 車次總計行使里程5 萬8,572.8 公里，94
        年12月份372 車次總計行使里程6 萬441.6 公里，平均
        每車次每日行使163 公里（計算式：{58,572.8+60,441
        .6} ÷{360+372 }=163，1 公里以下4 捨5 入），以95
        年度聯營公車平均油耗每公升2.256 公里計算，平均每
        日油耗約72.25 公升，另臺北市交通統計資料顯示95年
        度聯營公車平均每日柴油用量為331,000 公升、每日平
        均營運車輛為3,877 輛，平均每車次每日柴油用量為85
        .38 公升，取其平均值推估系爭公車94年間每日柴油用
        量為78.82 公升，以94年11、12月間柴油每公升20.5元
        計算，系爭公車每日因未行駛而減省之油資為1616元（
        計算式：78.82x20.5=1616 ，元以下4 捨5 入），故28
        日未行駛所減省之油資為4 萬5,248 元（計算式：1616
        x28=45,248）。
      從而，原告所有之系爭公車因修復耗時28日不能行使而
        減少之營業收入為12萬6,706 元，於扣除該車28日未行
        使所減省之油資4 萬5,248 元後，所得請求被告連帶賠
        償之營業損失為8 萬1,458 元（計算式：126,706-45,2
        48=81,458） 。
    (3)拖吊費用：
      又原告主張系爭公車遭撞擊後，為利排除肇事現場，恢復
      列車之通行，警方通知民營拖吊業者拖吊，原告支出費用
      2 萬元等語，並提出祥揚汽車道路救援服務簽認單影本2
      件為證（第34頁、第147 頁）。被告雖否認其真正，惟原
      告嗣後補正之道路救援服務簽認單，業已蓋有訴外人祥揚
      汽車有限公司統一發票專用章並載明救援人員姓名，堪信
      為真正。且衡諸事故發生狀況及系爭公車車損情形，確有
      出資委請道路救援服務之必要，而以系爭公車之車型及肇
      事現場臺北縣汐止市○○路至拖吊目的地七堵之距離，2
      萬元之服務費復與市面行情價大致相符。則原告請求被告
      連帶賠償拖吊之必要費用2 萬元，自屬有據。
    (4)公傷薪資：
      另原告主張：訴外人丙○○因本事件自94年1 月13日起至
      95年2 月28日止公傷休養108 日，原告依勞動基準法第59
      條第1 項第2 款補償公傷薪資10萬5,084 元，應由被告連
      帶賠償云云，並提出領款收據（第35頁）、診斷證明書（
      第83頁至第84頁）為證。按「勞工因遭遇職業災害而致死
      亡、殘廢、傷害或疾病時，僱主應依左列規定予以補償。
      但如同一事故，依勞工保險條例或其他法令規定，已由僱
      主支付費用補償者，僱主得予以抵充之：……二、勞工在
      醫療中不能工作時，僱主應按其原領工資數額予以補償。
      」勞動基準法第59條第1 項第2 款前段定有明文。又勞動
      基準法第59條之補償規定，係為保障勞工，加強勞、雇關
      係、促進社會經濟發展之特別規定，性質上非屬損害賠償
      （最高法院95年度臺上字第2542號判決要旨參照）。是原
      告向訴外人丙○○所為之給付，乃基於法令規定雇主對勞
      工之補償義務，並非損害賠償性質，原告依法為給付後，
      轉而請求被告賠償此部分金額，即屬無據。
五、按「給付無確定期限者，債務人於債權人得請求給付時，經
    其催告而未為給付，自受催告時起，負遲延責任。其經債權
    人起訴而送達訴狀，或依督促程序送達支付命令，或為其他
    相類之行為者，與催告有同一之效力。」「遲延之債務，以
    支付金錢為標的者，債權人得請求依法定利率計算之遲延利
    息。」民法第229 條第2 項、第233 第1 項前段分別定有明
    文。綜上，被告丁○○就事故之發生有過失，其僱用人被告
    交通部鐵路改建工程局應連帶負責，原告所有之系爭公車合
    理必要之修復費用扣除折舊為20萬4,382 元，修復期間28日
    之營業損失為8 萬1,458 元，排除肇事現場之拖吊費用為2
    萬元，至於訴外人丙○○之公傷薪資不得向被告請求。從而
    ，原告依侵權行為之法律關係，請求被告連帶賠償30萬5,84
    0 元（計算式：204,382 +81,458+20,000=305,840），及自
    起訴狀繕本送達翌日即被告丁○○自96年10月1 日起（96年
    9 月20日寄存，依民事訴訟法第138 條第2 項規定，於10日
    即96年9 月30日發生寄存送達效力）、被告交通部鐵路改建
    工程局自96年9 月18日起至清償日止，按週年利率5%計算之
    法定遲延利息，為有理由，應予准許。逾此部分之請求為無
    理由，應予駁回。
六、原告及被告交通部鐵路改建工程局陳明願供擔保，聲請宣告
    假執行或免為假執行，經核原告勝訴部分，合於法律規定，
    爰分別酌定相當之擔保金額宣告之。至原告其餘假執行之聲
    請，因訴之駁回而失所依據，不予准許。
七、末按，「法院為終局判決時，應依職權為訴訟費用之裁判。
    」民事訴訟法第87條第1 項定有明文。查本件原告之訴為一
    部有理由、一部無理由，訴訟費用1 萬5,355 元應由被告連
    帶負擔5 分之一即3,071 元，餘由原告負擔。
八、本件判決基礎俱已臻明確，兩造其餘攻防方法及訴訟資料經
    本院審酌後，核與判決不生影響，無逐一論駁之必要，併此
    敘明。
九、據上論結，本件原告之訴為一部有理由、一部無理由，依民
    事訴訟法第85條第2 項、第87條第1 項、第390 條第2 項、
    第392 條第2 項，判決如主文。
中    華    民    國    97    年    4     月    14    日
                  民事第二庭  法  官  陳玉曆
以上正本證明與原本無異。
如對本判決上訴，應於判決送達後20日內向本院提出上訴狀。
中    華    民    國    97    年    4     月    17    日
                              書記官  蔡雨呈


司法院資訊處製作；財團法人民間司法改革基金會備份。
